【裁判字號】    99,抗,865
【裁判日期】    990727
【裁判案由】    假扣押
【裁判全文】
臺灣高等法院民事裁定                   99年度抗字第865號
抗告人  甲○○
上列抗告人因與相對人華山產物保險股份有限公司間假扣押事件
，對於中華民國98年5月4日臺灣臺北地方法院98年度裁全字第32
81號裁定提起抗告，本院裁定如下：
    主  文
抗告駁回。
抗告訴訟費用由抗告人負擔。
    理  由
一、本件相對人華山產物保險股份有限公司主張：抗告人為伊公
    司（原為太平產物保險股份有限公司）董事，前於伊公司民
    國91年12月18日第20屆第17次董事會中，參與決議通過以新
    台幣（下同）7億3000萬元之價格，出售伊當時所有坐落於
    台北市○○○路○段550號太平洋第一大樓（下稱系爭大樓）
    第3至8樓之不動產予案外人寶來證券集團，同時通過向案外
    人寶來證券股份有限公司（下稱寶來證券公司）以每月租金
    33萬3333元承租系爭大樓8樓，租賃期間5年，租金一次付清
    ，另以每月租金399萬7619元向寶來證券公司承租系爭大樓
    3至7樓，租賃期間2年，期滿後得優先依原條件續約3年，另
    配合以共計1530萬元之價格購入現值已為零之案外人台育投
    信股份有限公司153萬股股票，且前開出售系爭大樓3至8樓
    價金之決定完全未參考專業鑑價機構之意見，售價顯低於當
    時客觀合理之價格，又伊向寶來證券公司承租系爭大樓之租
    金均高於正常每月租金價額，上開董事會決議顯不利於伊，
    抗告人既為伊公司董事，未善盡職責對於上開決議表示異議
    ，致伊受有損害，依公司法第193條第2項之規定，應與其他
    債務人負連帶賠償責任，伊已擬向抗告人及其他債務人提起
    訴訟，惟訴訟之進行曠日費時，且抗告人財產中已有部分遭
    原法院98年度司執全字第1157號假扣押事件執行中，又因
    本件涉及公益，倘抗告人於訴訟進行中繼續對其財產為不利
    益處分，縱伊日後獲勝訴判決，亦恐有不能強制執行或甚難
    強制執行之虞，影響眾多保戶權益，實有先予保全之必要。
    伊公司已於98年1月17日遭行政院金融監督管理委員會勒令
    停業進行清理，並指定財團法人保險事業發展中心擔任伊公
    司清理人等情，爰依保險法第149條之8之規定，請求免供擔
    保准予就抗告人及其他債務人之財產於1億9486萬6125元之
    範圍內為假扣押。
二、按債權人就金錢請求或得易為金錢請求之請求，欲保全強制
    執行者，得聲請假扣押，債權人就請求及假扣押之原因，應
    釋明之，該釋明如有不足，而債權人陳明願供擔保或法院認
    為適當者，法院得定相當之擔保，命供擔保後為假扣押，民
    事訴訟法第522條第1項、第523條第1項及第526條第1項、第
    2項分別定有明文。所謂釋明，乃當事人提出證據，使法院
    產生較薄弱之心證，相信其主張之事實大致可信之行為，有
    別於應為證明者，須其提出之證據達到使法院產生強固心證
    ，確信其主張為真實之程度。又依前開規定，只須債權人有
    所釋明，縱未達到使法院產生較薄弱之心證，相信其主張之
    事實大致可信之程度，亦屬「釋明不足」，非全無釋明，如
    債權人陳明願供擔保或法院認為適當者，法院得定相當之擔
    保，命供擔保後為假扣押，可知法律要求債權人聲請假扣押
    時，應為舉證之程度甚低。法律所以為此設計，係鑑於假扣
    押程序之急迫性，通常難以期待債權人於聲請假扣押前，得
    提出債務人之全體財產變動狀況之證據，以資與聲請保全之
    債權比較，作為判斷日後有無不能或難予強制執行之虞。債
    務人有無日後不能強制執行或甚難執行之虞，應考慮債務人
    之職業、資產、信用等狀況，綜合判斷之。債務人有一再遷
    居，或廉賣、毀損、拋棄、隱匿或浪費財產等行為者，通常
    固可認有假扣押之原因，但不以此為限，例如債務人同時受
    多數債權人之追償，或債務人之財產已顯然不足清償債務者
    ，亦可認為有保全之必要性（參閱日本資深裁判官瀨木比呂
    志著，民事保全法，315頁、319頁，判例社出版，
    2007年全訂第二版第1刷）。再者，經主管機關指定清理保
    險業之清理人，其執行職務係為維護公益，故保險法第149
    條之8第6項特別規定，清理人因執行職務而聲請假扣押時，
    得免提供擔保，減輕清理人之釋明責任。依該條立法意旨，
    於清理人執行職務而聲請假扣押時，只須就債務人有無日後
    不能強制執行或甚難執行之虞，有所釋明，而非完全未釋明
    者，即可認為已盡釋明義務。
三、本件相對人主張抗告人為相對人公司董事，因參與通過相對
    人公司91年12月18日第20屆第17次董事會，以顯低於當時客
    觀合理之價格出售系爭大樓第3至8樓等決議，且未善盡職責
    對於該等決議表示異議，致相對人受有1億9486萬6125元以
    上之損害，應依公司法之規定與其他董事、監察人負連帶賠
    償責任，而抗告人之財產顯然不足賠償等情，已據提出相對
    人公司上開董事會議事錄、不動產買賣契約書、戴德梁行估
    價報告、房屋租賃契約書及抗告人財產歸戶資料查詢等件（
    見原法院卷，6至111頁、143頁反面至146頁），以為釋明。
    依首開說明，相對人聲請對於抗告人之財產為假扣押，應予
    准許。原裁定准相對人之聲請，對於抗告人為假扣押，尚無
    不合，抗告意旨指摘原裁定關於抗告人部分不當，求予廢棄
    ，為無理由，應駁回其抗告。
四、據上論結，本件抗告為無理由。爰裁定如主文。
中    華    民    國    99    年    7     月    27    日
                    民事第七庭
                        審判長法  官   鄭三源
                              法  官   邱  琦
                              法  官   呂太郎
正本係照原本作成。
本裁定除以適用法規顯有錯誤為理由外，不得再抗告。如提起再
抗告，應於收受後10日內委任律師為代理人向本院提出再抗告狀
。並繳納再抗告費新台幣一千元。
中    華    民    國    99    年    7     月    27    日
                              書記官   黃千鶴

司法院資訊處製作；財團法人民間司法改革基金會備份。
